【裁判字號】    90,訴,984
【裁判日期】    901231
【裁判案由】    偽造貨幣
【裁判全文】
臺灣臺北地方法院刑事判決                            九十年度訴字第九八四號
    公  訴  人  台灣台北地方法院檢察署檢察官
    被      告  丙  ○
右列被告因偽造紙幣案件，經檢察官提起公訴（九十年度偵字第一五五三二號），本
院判決如左：
    主  文
丙○收受後方知為偽造之通用紙幣，意圖供行使之用而交付於人，處罰金壹仟元，如
易服勞役，以參佰元折算壹日。扣案之偽造通用紙幣拾柒張，均沒收。
    事  實
一、丙○前曾於民國八十二年間因施用毒品案件，經臺灣高等法院判處有期徒刑三年
    六月，於八十四年四月六日假釋出監，於八十五年十一月十六日縮刑期滿執行完
    畢，猶不知悔改，其於八十九年間某日在不詳地點拾獲之偽造通用紙幣十七張（
    侵占遺失物犯行部分未據起訴），於八十九年十月間某日在台北縣新店市○○路
    其姐之住處（聲請簡易判決處刑書誤載為台北市○○區○○街四號四樓），因甲
    ○○通緝中需錢孔急，經甲○○向其索討費用，竟意圖供行使之用將上開拾獲之
    偽造之通用紙幣十七張交付於甲○○。
二、案經台灣台北地方法院檢察署檢察官自動檢舉偵辦。
    理  由
一、訊據被告丙○雖坦承於甲○○面前展示前揭偽造紙幣十七張，惟矢口否認有交付
    予甲○○行使之犯行，辯稱：其本欲丟棄拾獲之偽造紙幣，因李家興向其索取，
    其將上開偽造紙幣置於桌上，李家興便取走云云。惟查：
    （一）扣案之十七張通用紙幣係偽造之通用紙幣，有中央銀行發行局九十年一月
          十七日（九０）台央發字第０三０００九二四二號函在卷可稽，並有該偽
          造紙幣扣案及其照片在卷可稽，被告復坦承不諱，則其明知拾獲之紙幣係
          偽造紙幣之事實，應可認定。
    （二）被告同意甲○○取走置於桌上之十七張偽造通用紙幣之事實，業據被告於
          審理中供承於甲○○要求將偽造紙幣給他，其即放於桌上，由甲○○將錢
          取走等語明確（見本院九十年十二月二十八日審判筆錄），並經證人李嘉
,         興證述：被告要將其拾獲之十七張偽造通用紙幣丟棄，因其跑路需要用錢
          ，於是向被告索取，被告將上開偽造之通用紙幣置於桌上，其便取走等語
          無訛（見前揭筆錄），且經證人乙○○到庭證稱：其在門口看到被告將錢
          置於桌上，甲○○將錢拿走等語屬實（見前揭筆錄）。按被告雖未直接交
          付偽造之通用紙幣與證人甲○○，惟證人甲○○取走上開偽造通用紙幣之
          際，被告並未加以阻止，被告顯有默許證人甲○○取走之意，而被告係因
          證人甲○○告知因通緝中需錢孔急，始展示偽造之紙幣並由證人甲○○擅
          自取走置於其桌上之偽造通用紙幣，則其意圖供行使之用而交付甲○○之
          事實甚明，被告所辯顯係事後飾卸之詞，並不足採，本件事證明確，被告
          犯行洵堪認定。
二、按被告於拾獲侵占扣案之紙幣時，並不知係偽造通用紙幣，其於侵占該袋物品後
    始發現內為偽造之通用紙幣，於欲丟棄時始臨時起意交付他人，則其侵占取得該
    紙幣時，並不知為偽造之紙幣，核被告所為，係犯刑法第一百九十六條第二項交
    付偽造通用紙幣罪（最高法院八十八年度台上字第五四三一號判決參照）。爰審
    酌被告素行不良、係因幫助朋友而交付偽造通用紙幣之犯罪動機、目的、犯罪所
    生之危險及損害，惟犯後矢口否認犯行之態度等一切情狀，判處如主文所示之刑
    ，並諭知易科勞役之折算標準，以示懲儆。扣案之偽造通用紙幣十七張，應依刑
    法第二百條之規定，不問屬於犯人與否，併予宣告沒收。至被告侵占遺失物之犯
    行部分，未據公訴人起訴，與本案並無裁判上一罪之關係，應由檢察官另行依法
    偵查起訴，併此敘明。
據上論斷，應依刑事訴訟法第二百九十九條第一項前段、刑法第一百九十六條第二項
、四十二條第二項、第二百條、罰金罰鍰提高標準條例第一條前段、第二條判決如主
文。
本案經檢察官楊國宏到庭執行職務
中      華      民      國      九十      年    十二    月    三十一    日
                                      臺灣臺北地方法院刑事第九庭
                                          法  官  沈君玲
右正本證明與原本無異。
如不服本判決，應於判決送達後十日內向本院提出上訴狀(應抄附繕本)。
                                          書記官    蔡梅蓮
中      華      民      國      九十一    年       一   月      七      日
附錄本案論罪科刑所依據之法條
刑法第一百九十六條
行使偽造、變造之通用貨幣、紙幣、銀行券，或意圖供行使之用而收集或交付於人者
，處三年以上、十年以下有期徒刑，得併科五千元以下罰金。
收受後方知為偽造、變造之通用貨幣、紙幣、銀行券、而仍行使或意圖供行使之用而
交付於人者，處五百元以下罰金。
第一項之未遂犯罰之。


司法院資訊處製作；財團法人民間司法改革基金會備份。
